【裁判字號】    95,簡上,217
【裁判日期】    951130
【裁判案由】    毀損
【裁判全文】
臺灣嘉義地方法院刑事判決             95年度簡上字第217號
上  訴  人
即  被  告  甲○○
上列上訴人因毀損案件，不服本院嘉義簡易庭中華民國九十五年
九月十一日九十五年度嘉簡字第一二一四號第一審判決（聲請簡
易判決處刑案號：臺灣嘉義地方法院檢察署九十五年度偵字第四
八○三號），提起上訴，本院管轄之第二審合議庭判決如下：
    主  文
上訴駁回。
甲○○緩刑貳年。
    事  實
一、甲○○與乙○○比鄰而居，惟因鄰近土地使用互生嫌隙。詎
    甲○○於民國九十五年二月十四日上午八時十分許，竟基於
    毀損之犯意，至乙○○嘉義縣民雄鄉菁埔村八鄰菁埔一二三
    號住處西南側，以不詳人所有之鉗子剪斷乙○○所架設之菜
    瓜棚架，並毀損乙○○種植其上之菜瓜苗，導致棚架散落及
    菜瓜苗死亡，喪失原有之效用，足生損害於乙○○。
二、案經乙○○訴由臺灣嘉義地方法院檢察署檢察官偵查後聲請
    以簡易判決處刑。
    理  由
一、本件上訴人即被告甲○○未於言詞辯論終結前對於卷內偵查
    詢問筆錄、訊問筆錄、地籍圖謄本、土地所有權狀等傳聞證
    據之證據能力有所異議。因被告於本院審理時已坦承犯罪，
    自白且與前開傳聞證據內容相符，該等證據又無顯不可信之
    情況，本院審酌予以採納之，無礙被告於程序上之彈劾詰問
    權利，認前開傳聞證據合於刑事訴訟法第一百五十九條之四
    、之五等規定，因而具備證據能力，此先敘明之。
二、訊據被告對於事實欄所示之犯罪事實均坦承不諱（本審卷第
    三十四頁審判筆錄），核與告訴人乙○○指訴情節相符，又
    告訴人所有菜瓜棚架及菜瓜苗受有如事實欄所示之毀損，有
    照片五幀附卷可稽（偵字偵查卷第四頁至第六頁）。因之，
    被告自白與事實相符，事證明確，其犯行洵堪認定。
三、核被告所為，係犯刑法第三百五十四條之毀損罪。被告行為
    後，九十五年六月十四日修正公布，同年七月一日施行之刑
    法施行法第一條之一第一項、第二項前段增訂「中華民國九
    十四年一月七日刑法修正施行後，刑法分則編所定罰金之貨
    幣單位為新臺幣。九十四年一月七日刑法修正時，刑法分則
    編未修正之條文定有罰金者，自九十四年一月七日刑法修正
    施行後，就其所定數額提高為三十倍。」等內容。而被告所
    犯之刑法第三百五十四條自七十二年六月二十六日（即罰金
    罰鍰提高標準條例修正公布日）迄今未修正，其罰金法定刑
    為「五百元」，貨幣單位乃「銀元」，依罰金罰鍰提高標準
    條例第一條前段提高十倍，實為「銀元五千元」，經依現行
    法規所定貨幣單位折算新台幣條例第二條折算為「新臺幣一
    萬五千元」。刑法施行法於九十五年七月一日施行後，所定
    罰金之貨幣單位為新臺幣，就其所定數額提高三十倍，刑法
    第三百五十四條之罰金法定刑「五百元」，依該規定折算，
    亦為「新臺幣一萬五千元」。是刑法施行法前開條文修正後
    ，刑法第三百五十四條「罪刑」並未變更。刑法施行法第一
    條之一第一項、第二項前段之法律效果乃將刑法分則罰金刑
    之貨幣單位從「銀元」轉換為「新臺幣」，係一貨幣單位準
    據法，修正意旨亦止於釐清吾國先前易生混淆之貨幣單位系
    統，與罪刑無涉，尚無刑法第二條第一項新舊法比較適用之
    問題，自應適用現行有效之法律。
四、再被告行為後，九十四年一月七日修正，同年二月二日公布
    之刑法業於九十五年七月一日施行，本件所涉修正前後法律
    比較及適用之情形，詳如附表所示。其中刑法第三十三條第
    五款關於罰金定義之修正；其中刑法第四十一條第一項前段
    關於易科罰金折算標準之修正，因修正前規定均足使被告受
    較輕之刑罰，有利於行為人，皆應依刑法第二條第一項前段
    適用修正前之行為時法。前述法律變更均適用修正前之行為
    時法，毋庸審酌一體適用或分別適用修正前後法律。
五、原審依刑事訴訟法第四百四十九條第一項、第四百五十四條
    第二項，刑法第二條第一項前段、第三百五十四條、第四十
    一條第一項前段（修正前），刑法施行法第一條之一第一項
    、第二項前段，罰金罰鍰提高標準條例第二條（修正前），
    逕以簡易判決判處被告拘役十日，如易科罰金以銀元三百元
    折算一日，經核其認事用法及量刑均屬妥適，被告上訴意旨
    指摘原判決不當，為無理由，應予駁回。
六、另查，被告未曾因故意犯罪受有期徒刑以上刑之宣告，有臺
    灣嘉義地方法院檢察署刑案資料查註紀錄表、臺灣高等法院
    被告前案紀錄表各一份在卷可參，爰審酌被告於原審判決後
    已出具悔過書向告訴人表達歉意（本審卷第二十二頁），告
    訴人亦表示原諒之意並撤回告訴（本審卷第二十三頁），事
    後坦認犯行，深表悔悟，堪認此次係因一時失慮，初罹刑典
    ，經此之偵查審判，當知所警惕，信無再犯之虞，本院認為
    其所宣告之刑，以暫不執行為適當，併予宣告緩刑二年，以
    啟自新。
據上論結，應依刑事訴訟法第四百五十五條之一第一項、第三項
、第三百六十八條，刑法第七十四條第一項第一款，判決如主文
。
本案經檢察官陳慧玲到庭執行職務。
中    華    民    國    95    年    11    月    30    日
                    刑事第五庭審判長  法  官 林信旭
                                      法  官 洪嘉蘭
                                      法  官 張道周
上列正本證明與原本無異。
本件不得上訴。
中    華    民    國    95    年    11    月    30    日
                                      書記官 黃意雯
附表
┌──┬──┬───────────┬──┬────────────┐
│編號│條號│新法                  │比較│理由                    │
│    │    ├───────────┤    │                        │
│    │    │舊法                  │結果│                        │
├──┼──┼───────────┼──┼────────────┤
│1   │33  │新條文                │    │(一)修正後刑法第三十三條第│
│    │    │主刑之種類如下：      │    │  四款僅將拘役之計算單位│
│    │    │四、拘役：一日以上，六│    │  由月更正為日，內容完全│
│    │    │    十日未滿。但遇有加│    │  相同，無涉刑度加重或減│
│    │    │    重時，得加至一百二│    │  輕，並無法律變更之情形│
│    │    │    十日。            │    │  ，應適用現行法規。    │
│    │    │五、罰金：新臺幣一千元│    │(二)修正前刑法第三十三條第│
│    │    │    以上，以百元計算之│    │  五款規定，罰金：一元以│
│    │    │    。                │    │  上，修正後則提高為，罰│
│    │    ├───────────┼──┤  金：新臺幣一千元以上，│
│    │    │舊條文                │ˇ  │  以百元計算之，致刑度有│
│    │    │主刑之種類如下：      │    │  加重之情形，應依新刑法│
│    │    │四、拘役：一日以上，二│    │  第二條第一項前段之規定│
│    │    │    個月未滿。但遇有加│    │  ，適用行為時法。（最高│
│    │    │    重時，得加至四個月│    │  法院九十五年第八次刑事│
│    │    │    。                │    │  庭決議，下稱最高法院決│
│    │    │五、罰金：一元以上。  │    │  議）                  │
├──┼──┼───────────┼──┼────────────┤
│2   │41  │新條文                │    │修正前刑法第四十一條第一│
│    │    │犯最重本刑為五年以下有│    │項前段規定，犯最重本刑為│
│    │    │期徒刑以下之刑之罪，而│    │五年以下有期徒刑以下之刑│
│    │    │受六個月以下有期徒刑或│    │之罪，而受六個月以下有期│
│    │    │拘役之宣告者，得以新臺│    │徒刑或拘役之宣告，因身體│
│    │    │幣一千元、二千元或三千│    │、教育、職業、家庭之關係│
│    │    │元折算一日，易科罰金。│    │或其他正當事由，執行顯有│
│    │    ├───────────┼──┤困難者，得以一元以上三元│
│    │    │舊條文                │ˇ  │以下折算一日，易科罰金。│
│    │    │犯最重本刑為五年以下有│    │依修正前有效現已廢止之罰│
│    │    │期徒刑以下之刑之罪，而│    │金罰鍰提高標準條例第二條│
│    │    │受六個月以下有期徒刑或│    │規定，就其原定提高為一百│
│    │    │拘役之宣告，因身體、教│    │倍折算一日，即銀元一百、│
│    │    │育、職業、家庭之關係或│    │二百或三百元折算一日，換│
│    │    │其他正當事由，執行顯有│    │算成新台幣即三百、六百或│
│    │    │困難者，得以一元以上三│    │九百元折算一日）。修正後│
│    │    │元以下折算一日，易科罰│    │同條項前段易科罰金折算標│
│    │    │金。                  │    │準則提高為以新台幣一千、│
│    │    │                      │    │二千或三千元折算一日，比│
│    │    │                      │    │較修正前後之適用結果，修│
│    │    │                      │    │正前之規定足使行為人受較│
│    │    │                      │    │輕之易刑處分，較有利於行│
│    │    │                      │    │為人，應依刑法第二條第一│
│    │    │                      │    │項前段之規定，應適用行為│
│    │    │                      │    │時法。（最高法院決議）  │
├──┼──┼───────────┼──┼────────────┤
│3   │74I│新條文                │無  │緩刑係論罪科刑時為促使行│
│    │    │受二年以下有期徒刑、拘│    │為人將來改過遷善，避免再│
│    │    │役或罰金之宣告，而有下│    │犯所設，乃在評價行為人「│
│    │    │列情形之一，認以暫不執│    │裁判時」反社會性，具有防│
│    │    │行為適當者，得宣告二年│    │衛社會功能而與保安處分具│
│    │    │以上五年以下之緩刑，其│    │有類似效果，與行為之評價│
│    │    │期間自裁判確定之日起算│    │應考量行為當時及裁判時之│
│    │    │：                    │    │法律秩序有所不同，應以裁│
│    │    │一、未曾因故意犯罪受有│    │判時法律決定緩刑宣告與否│
│    │    │    期徒刑以上刑之宣告│    │。因此，犯罪在新法施行前│
│    │    │    者。              │    │，新法施行後，緩刑之宣告│
│    │    │二、前因故意犯罪受有期│    │，應適用新法第七十四條之│
│    │    │    徒刑以上刑之宣告，│    │規定宣告緩刑及應負之負擔│
│    │    │    執行完畢或赦免後，│    │。（最高法院決議參照）  │
│    │    │    五年以內未曾因故意│    │                        │
│    │    │    犯罪受有期徒刑以上│    │                        │
│    │    │    刑之宣告者。      │    │                        │
│    │    ├───────────┤    │                        │
│    │    │舊條文                │    │                        │
│    │    │受二年以下有期徒刑、拘│    │                        │
│    │    │役或罰金之宣告，而有左│    │                        │
│    │    │列情形之一，認為以暫不│    │                        │
│    │    │執行為適當者，得宣告二│    │                        │
│    │    │年以上五年以下之緩刑，│    │                        │
│    │    │其期間自裁判確定之日起│    │                        │
│    │    │算：                  │    │                        │
│    │    │一、未曾受有期徒刑以上│    │                        │
│    │    │    刑之宣告者。      │    │                        │
│    │    │二、前受有期徒刑以上刑│    │                        │
│    │    │    之宣告，執行完畢或│    │                        │
│    │    │    赦免後，五年以內未│    │                        │
│    │    │    曾受有期徒刑以上刑│    │                        │
│    │    │    之宣告者。        │    │                        │
└──┴──┴───────────┴──┴────────────┘


司法院資訊處製作；財團法人民間司法改革基金會備份。
